【裁判字號】    89,自,175
【裁判日期】    900119
【裁判案由】    詐欺
【裁判全文】
臺灣板橋地方法院刑事判決                          八十九年度自字第一七五號
    自  訴  人  乙○○
                丙○○○
    被      告  甲○○
右列被告因詐欺案件，經自訴人提起自訴，本院判決如左：
     主  文
甲○○連續意圖為自己不法之所有，以詐術使人將本人之物交付，處有期徒刑參月，
如易科罰金，以參佰元折算壹日。緩刑貳年。
     事  實
一、甲○○基於概括之犯意，於民國八十六年二、三月間，在桃園縣桃園市○○街四
    七七號丙○○○家中，以投資外匯為幌子，告知丙○○○炒作外匯獲利投資報酬
    率高，利潤遠超過定存利息，遊說丙○○○出資參與投資，並告稱炒作美金外匯
    以美金萬元為單位，錢不夠可幫忙代墊，使丙○○○信以為真陷於錯誤，於同年
    五月間，將新台幣（下同）五十萬元定期存款解約，於上址將五十萬元現金交付
    給甲○○，甲○○因而詐得五十萬元，並為虛應故事，於一個月後交付丙○○○
    三萬餘元，謊稱為投資之獲利，唯恐事跡敗露，事後又提出外匯收支或交易申報
    書以為虛應。於八十六年十二月間，甲○○又在桃園縣桃園市○○街四六七之一
    號乙○○家中，以其為利基金融集團工作，並提出投資炒作外匯之相關文件供乙○○簽署，使乙○○陷於錯誤，於當日一百萬元之定期存款解約交付甲○○，而
    詐得一百萬元，經乙○○要求匯款收據時，甲○○唯恐事跡敗露，虛稱台北當地
    銀行美元現鈔不足，未換取，因放進公司保險箱無法拿出，而於翌日交付申報書
    及不明受款人之匯款單，並於一個月後交付乙○○美金二百八十六元以為虛應，
    經乙○○發覺有異要求取回款項，甲○○即以外國尚在作業云云，無法立即取回
    為幌子拖延，後並逃匿無蹤，乙○○、丙○○○始發覺受騙。
二、案經自訴人提起自訴。
    理  由
一、右揭事實，訊據被告甲○○矢口否認，辯稱：錢直接拿給以前利基公司之同事，
    香港之朋友投資，確實有拿去投資外匯買馬克，有鼓吹自訴人投資外匯，告訴自
    訴人這種投資報酬率很高，比較不會虧錢，是後來第二次拿錢給我朋友時，我朋
    友才告訴我這種投資風險很大，我投資之公司，都已關閉了，後來亦有告知自訴
    人投資風險大，並無詐欺之意思，當初是投資失利，這之間亦有匯二次款項給自
    訴人云云。經查，被告所提出給自訴人丙○○○之外匯收支交易書未見銀行行員
    戳章，且申報日期與自訴人提出款項之日期亦相去甚遠，另提出給自訴人乙○○
    之申報書，雖有銀行戳章，惟受款地區國別為美國，並以觀光支出為匯款事由，
    而投資買賣外匯，不管是經由如何管道，均應會有投資之資料，辯稱：沒有資料
    云云，顯與常情不符，所辯難以採信，被告以幫忙投資外匯為幌，使自訴人陷於
    錯誤而交付金錢，其有不法所有之意圖而施用詐術甚明，被告其嗣於本院審理中
    與自訴人達成和解，然此僅能作為本案量刑之參考，尚不足以阻卻其罪行。本件
    事證明確，被告詐欺犯行堪予認定。
二、核被告所為，係犯刑法第三百三十九條第一項之詐欺取財罪。其先後犯行，時間
    緊接，犯罪構成要件相同，顯係基於概括犯意為之，應依連續犯規定論以一罪，
    並依法加重其刑。查被告行為後，刑法第四十一條業於九十年一月四日經立法院
    修正通過，並經總統於九十年一月十日公布，而於同年一月十二日生效施行，其
    修正條文為：「犯最重本刑為五年以下有期徒刑以下之刑之罪，而受六個月以下
    有期徒刑或拘役之宣告，因身體、教育、職業、家庭之關係或其他正當事由，執
    行顯有困難者，得以一元以上三元以下折算一日，易科罰金。但確因不執行所宣
    告之刑，難收矯正之效，或難以維持法秩序者，不在此限。」「併合處罰之數罪
    ，均有前項情形，其應執行之刑逾六月者，亦同」，核與修正前刑法第四十一條
    相較，修正後條文顯較有利於被告，故本件既符合修正後刑法第四十一條之情形
    ，自應依刑法第二條規定，依修正後刑法第四十一條規定諭知易科罰金之折算標
    準，合此說明。爰審酌被告施用詐術使人陷於錯誤而詐欺取財，其犯罪之動機、
    目的、手段、所生危害、及犯罪後尚能與被害人達成和解等一切情狀，量處如主
    文所示之刑，以示懲儆，並諭知易科罰金之折算標準。末查被告前未曾受有期徒
    刑以上刑之宣告，有臺灣高等法院檢察署刑案紀錄簡覆表附卷可稽，其因一時誤
    念致觸刑章，經此偵審教訓，當知警惕，應無再犯之虞，本院因認所宣告之刑，
    以暫不執行為適當，併予宣告緩刑二年，以勵來茲而啟自新。
據上論斷，應依刑事訴訟法第三百四十三條、第二百九十九條第一項前段，刑法第二
條第一項後段、第五十六條、第三百三十九條第一項、第七十四條第一款、修正後第
四十一條第一項，罰金罰鍰提高標準條例第一條前段、第二條，判決如主文。
中      華      民      國    九十      年      一      月     十九     日
            臺灣板橋地方法院刑事第四庭
                                            法    官    徐  子  涵
右正本證明與原本無異。
如不服本判決，應於判決送達後十日內向本院提出上訴狀。
                                            書 記 官    彭  麗  紅
中      華      民      國      九十      年     二     月      二      日
附錄本案論罪科刑法條全文：
刑法第三百三十九條
  意圖為自己或第三人不法之所有，以詐術使人將本人或第三人之物交付者，處五年
  以下有期徒刑、拘役或科或併科一千元以下罰金。
  以前項方法得財產上不法之利益或使第三人得之者，亦同。
  前二項之未遂犯罰之。


司法院資訊處製作；財團法人民間司法改革基金會備份。
